臺灣橋頭地方法院刑事判決　
111年度審交易字第200號
公  訴  人  臺灣橋頭地方檢察署檢察官
被      告  邱玉倫


上列被告因過失傷害案件，經檢察官提起公訴（111年度偵字第5
82號），本院判決如下：
    主  文
  邱玉倫無罪。
    理  由
一、公訴意旨略以：被告邱玉倫於民國110年5月11日15時57分許
    ，駕駛車牌號碼000-0000號自用小貨車（下稱甲車），沿高
    雄市○○區○○路00巷○○○○○○○路段○○號保社0128號燈桿附近之
    產業道路交岔路口，欲左轉產業道路後迴車時，本應注意行
    經無號誌之交岔路口，車輛應減速慢行作隨時停車之準備，
    且轉彎車應讓直行車先行，又汽車迴車前，應暫停並顯示左
    轉燈光或手勢，看清無來往車輛，並注意行人通過，始得迴
    轉，而依當時天候晴、日間自然光線、柏油路面乾燥無缺陷
    、道路無障礙物及視距良好等情，客觀上應無不能注意之情
    事發生，竟疏未注意及此，無減速慢行即逕行向左轉，適同
    向有告訴人李宜昇騎乘車牌號碼000-000號普通重型機車（
    下稱乙車）沿旗楠路80巷東往西行駛至此，見狀閃煞不及，
    2車發生碰撞，致李宜昇人車倒地，因而受有下背擦傷、肢
    體多處擦傷、上顎正中門齒脫位、上顎門齒脫出、上唇繫帶
    撕裂傷等傷害。因認被告涉犯刑法第284條前段之過失傷害
    罪嫌。
二、按犯罪事實應依證據認定之，無證據不得認定犯罪事實；不
    能證明被告犯罪者，應諭知無罪之判決，刑事訴訟法第154
    條第2項及第301條第1 項，分別定有明文。所謂認定犯罪事
    實之證據，係指足以認定被告確有犯罪行為之積極證據而言
    ，如未發現相當證據，或證據不足以證明，自不能以推測或
    擬制之方法，以為裁判基礎，而應為有利於被告之認定，更
    不必有何有利之證據。而刑事訴訟法上所謂認定犯罪事實之
    積極證據，係指適合於被告犯罪事實之認定之積極證據而言
    ，雖不以直接證據為限，間接證據亦包括在內；然而無論直
    接或間接證據，其為訴訟上之證明，須於通常一般之人均不
    致有所懷疑，而得確信其為真實之程度者，始得據為有罪之
    認定，倘其證明尚未達到此一程度，而有合理之懷疑存在時
    ，致使無從形成有罪之確信，根據「罪證有疑，利於被告」
    之證據法則，即不得遽為不利被告之認定（最高法院29年上
    字第3105號、30年上字第816 號、30年上字第1831號、40年
    臺上字第86號、76年臺上字第4986號等判決意旨參照）。再
    按刑事訴訟法第161條第1項規定：檢察官就被告犯罪事實，
    應負舉證責任，並指出證明之方法。因此，檢察官對於起訴
    之犯罪事實，應負提出證據及說服之實質舉證責任。倘其所
    提出之證據，不足為被告有罪之積極證明，或其闡明之證明
    方法，無從說服法官以形成被告有罪之心證，基於無罪推定
    之原則，自應為被告無罪判決之諭知（最高法院92年臺上字
    第128號判決意旨參照）。再按現行刑事訴訟法並無禁止被
    害人於公訴程序為證人之規定，自應認被害人在公訴程序中
    具有證人適格即證人能力，然被害人與一般證人不同，其與
    被告處於絕對相反之立場，其陳述之目的，在使被告受刑事
    訴追處罰，內容未必完全真實，證明力自較一般證人之陳述
    薄弱。故被害人縱立於證人地位而為指證及陳述，且其指證
    、陳述無瑕疵可指，仍不得作為有罪判決之唯一依據，應調
    查其他證據以察其是否與事實相符，亦即仍須有補強證據以
    擔保其指證、陳述之真實性，始得採為斷罪之依據。若被害
    人之指證本身已有重大瑕疵，依嚴格證明之法則，自無法憑
    為犯罪事實之認定，其理甚明（最高法院96年度臺上字第21
    61號判決要旨參照）。
三、公訴意旨認被告有過失傷害之罪嫌，無非係以：被告於警詢
    及偵查中之供述、告訴人於警詢及偵查中之指述、道路交通
    事故現場圖、道路交通事故調查報告表㈠、㈡、道路交通事故
    初步分析研判表、道路交通事故談話紀錄表、道路交通事故
    肇事人自首情形紀錄表、現場照片、甲車行車紀錄器影像光
    碟及擷取照片、告訴人之義大醫療財團法人義大醫院（下稱
    義大醫院）診斷證明書及高雄市政府交通局車輛行車事故鑑
    定委員會鑑定意見書等為其主要論據。訊據被告固坦承：伊
    確於公訴意旨所稱時地與告訴人發生2車碰撞之交通事故，
    並致告訴人受有公訴意旨所稱傷勢，惟矢口否認有何過失行
    為，並辯稱：我是要左轉進入巷口以後再迴轉再往反方向行
    駛，並非在案發路口迴轉，與起訴書所載不同。我已經左轉
    到巷口前方，告訴人的車才撞過來。告訴人車超車到對向車
    道，從行車記錄器可知道告訴人車速很快，直接左切等語（
    院卷第32-33、67-69頁）。
四、經查：
(一)被告於110年5月11日15時57分許，駕駛甲車沿高雄市○○區○○
    路00巷○○○○○○○路段○○號保社0128號燈桿附近之產業道路交
    岔路口，欲左轉產業道路時，適同向有告訴人騎乘乙車沿旗
    楠路80巷東往西行駛至此，見狀閃煞不及，2車發生碰撞，
    致告訴人人車倒地，因而受有下背擦傷、肢體多處擦傷、上
    顎正中門齒脫位、上顎門齒脫出、上唇繫帶撕裂傷等傷害等
    情，為被告所承（院卷第33頁），核與告訴人於警詢及偵查
    之指述相符（警卷第5-8頁、偵卷第14頁），並有義大醫院
    診斷證明書（警卷第11頁）、道路交通事故現場圖、道路交
    通事故調查報告表㈠、㈡、道路交通事故初步分析研判表、道
    路交通事故談話紀錄表、現場照片、甲車之行車紀錄器影像
    光碟及擷取照片等件在卷可稽（警卷第9、37、43-52、55-5
    7、59-65頁），是此部分事實，洵堪認定。　　
(二)汽車迴車前，應暫停並顯示左轉燈光或手勢，看清無來往車
    輛，並注意行人通過，始得迴轉。禁止左轉路段，不得迴車
    。道路交通安全規則第106條第3、5款定有明文。由此規定
    ，可知所謂「迴轉」，係指在路口往後迴旋至對向車道，折
    返而行之意，與單純之左轉行為不同。查被告固於警方製作
    談話紀錄表時稱「我要左轉進入產業道路做迴轉」，但被告
    同時已表明是要左轉產業道路，有前揭談話紀錄表在卷可稽
    （警卷第49頁），嗣於本院審理時辯稱：我是要左轉進入巷
    口後再迴轉回到反方向，因為案發路口太小，無法直接在案
    發路口原地迴轉等語（院卷第67頁），核與告訴人到院之陳
    述大致相符（院卷第68頁）。足徵被告於前揭談話紀錄表之
    真意確係向左轉，而非為前揭法令所稱之「迴轉」。且從甲
    車行車紀錄器影像擷圖亦可見，甲、乙車碰撞時，甲車車頭
    已往左欲轉入產業道路，並非在原路往後迴轉，（警卷第9
    頁），核與告訴人在警詢證述：我以為被告要直行，結果被
    告到路口直接左轉等語相符（警卷第6頁），足證被告案發
    時確實是欲左轉產業道路，並非在案發路口迴轉，公訴意旨
    稱被告案發時「迴車」，違反相關注意義物等語，顯然以辭
    害義在先，致誤引法令在後，洵不足採。
(三)又按汽車行駛至交岔路口，其行進、轉彎應依之規定，道路
    交通安全規則第102條定有明文，同條第1項第7款「轉彎車
    應禮讓直行車先行」之規定，應係適用「不同行車方向」或
    「不同車道」之行駛情形；如汽車係前後於同一車道行駛，
    其前後車之行車秩序（含前後行駛、超車、並行等），即應
    適用道路交通安全規則第94條之規定，不生轉彎車應禮讓直
    行車之問題，此有交通部98年7月3日交路字第0980040138號
    函1份可資參照（院卷第70-1頁），本案案發過程乃被告駕
    駛甲車於告訴人乙車之右前方，案發車道為雙向1線道，未
    劃設車道線、行車分向線或分向限制線之道路，故甲、乙實
    為同向行駛於同一車道，有前揭道路交通事故現場圖及現場
    照片在卷可佐（警卷第43、59頁），並有告訴人警詢證述可
    佐（警卷第5-6頁），參酌上開函文說明，本案被告即應適
    用道路交通安全規則第94條之規定，而非被告負有在同一車
    道內應讓同向後方直行車之義務，是公訴意旨認被告就本案
    車禍事故有「轉彎車未禮讓直行車先行」之過失，容有誤會
    。
(四)行車速度，依速限標誌或標線之規定，無速限標誌或標線者
    ，行車時速不得超過五十公里。但在設有快慢車道分隔線之
    慢車道，時速不得超過四十公里，未劃設車道線、行車分向
    線或分向限制線之道路，時速不得超過三十公里。前行車減
    速靠邊或以手勢或亮右方向燈表示允讓後，後行車始得超越
    。超越時應顯示左方向燈並於前車左側保持半公尺以上之間
    隔超過，行至安全距離後，再顯示右方向燈駛入原行路線。
    道路交通安全規則第93條第1項第1款、第101條第1項第5款
    分別定有明文。告訴人於警方製作談話紀錄表時稱其案發時
    車速約時速50公里。被告則稱伊的車速約為時速40公里等語
    （警卷第50、52頁），而案發道路速限為時速30公里，有道
    路交通事故調查報告表㈠在卷可佐（警卷第45頁），足徵告
    訴人案發時有超速行駛之違規行為。又告訴人之乙車以較快
    於甲車之速度往前直行欲超越甲車時，未經甲車允讓或靠邊
    慢行以保持安全間隔，即貿然前行，至2車發生碰撞，告訴
    人上開違規駕駛行為，實應為本件車禍事故之肇事原因。　
    　
(五)又本件經送請高雄市政府交通局車輛行車事故鑑定委員會鑑
    定，該會鑑定意見書亦認；告訴人超速，超車未保持適當之
    間隔，為肇事原因。被告無肇事原因（警卷第35-36頁），
    益徵被告於本件車禍事故之發生應無過失。又告訴人雖於警
    詢時指述：被告左轉時未打方向燈等語（警卷第6頁），然
    被告已於警詢時辯稱：我有打方向燈，我由後視鏡往後看，
    沒有看到後面有車，我就左轉要進入巷口等語（警卷第2頁
    ），又審視全卷，並無被告未打方向燈之其他補強證據，依
    前揭說明，自不能僅憑告訴人前揭指述，即為不利被告之認
    定，併此敘明。
(六)綜上，被告既已遵守交通規則，本件車禍事故，肇事原因應
    可歸屬於告訴人。是以，縱令本件車禍事故導致告訴人受有
    上開傷害，揆諸前揭判決意旨，仍難對被告率以過失傷害之
    犯行相繩。
五、綜上所述，依公訴人所提出之證據及調查證據之結果，尚無
    法使本院就被告確有過失傷害犯行乙情，達到毫無合理懷疑
    而得確信為真實之程度。此外，復查無其他積極事證足以證
    明被告有公訴人所指之犯行。揆諸前揭法條及判決意旨，當
    無從據以為被告有罪之認定，自應為被告無罪判決之諭知。
據上論斷，應依刑事訴訟法第301條第1項，判決如主文。
本案經檢察官靳隆坤提起公訴，檢察官李門騫到庭執行職務。 
中　　華　　民　　國　　111 　年　　6 　　月　　29　　日
                  刑事第四庭  法　官  簡祥紋
以上正本證明與原本無異。
如不服本判決應於收受判決後 20 日內向本院提出上訴書狀，並
應敘述具體理由。其未敘述上訴理由者，應於上訴期間屆滿後20
 日內向本院補提理由書 (均須按他造當事人之人數附繕本)「切
勿逕送上級法院」。
中　　華　　民　　國　　111 　年　　6 　　月　　29　　日
                              書記官  陳佳彬